最　高　行　政　法　院　判　決
　　　　　　　　　　　　　　　　　　 96年度判字第00999號
上　訴　人　甲○○
被 上訴 人　勞工保險局
代　表　人　乙○○　　　　送達處所同上
上列當事人間因勞保事件，上訴人對於中華民國94年12月8日臺
北高等行政法院93年度訴字第4238號判決，提起上訴，本院判決
如下：
　　主  文
上訴駁回。
上訴審訴訟費用由上訴人負擔。
　　理  由
一、本件上訴人上訴意旨略以：勞工保險條例第20條後段規定：
    「被保險人．．．其非因病癒而經保險人自設或特約醫院同
    意出院後，在保險效力停止之日起1年內，因同一傷病及其
    引起之疾病致殘廢或死亡者亦同。」（仍可享有保險給付之
    權利），此係對上訴人請領殘廢給付相當有利之部分；又勞
    工保險條例第53條中所指「治療終止」與「治療1年以上」
    之解譯，上訴人已有詳細之分述，勞工保險條例施行細則第
    77條亦有明文，惟原審竟不理會上訴人上開闡述，且未於判
    決敘述不予置理之說明，判決當然矛盾。另上訴人於原審舉
    證聯合報民國（下同）95年5月22日在臺北報導「領了老年
    給付，可再領殘廢給付；勞保局不准，經臺北高等行政判決
    於法無據」，此有利上訴人之報導，原判決指稱尚難援為有
    利於上訴人之認定云云，仍有探討之餘地。復據原判決所載
    明之事項，已足證上訴人所述與提出之事證、法源均屬有據
    ，尤其所提彩色照片，及上訴人於原審準備程序庭及辯論庭
    日四肢各關節之現狀乃是最佳事證，惟原審卻以上訴人無法
    提出90年12月25日退職退保前之各關節活動角度、臺北市立
    萬芳醫院（下稱萬芳醫院）亦無法根據門診記錄判斷上訴人
    90年時各關節活動角度為由，認原處分並非無據，此原判決
    顯有判決理由矛盾與不當之違法，爰請求廢棄原判決，並命
    被上訴人核發殘廢給付。
二、被上訴人未提出上訴答辯狀。
三、原審斟酌全辯論意旨及調查證據之結果，以：本件上訴人已
    於90年12月25日退職退保，並領取41個月老年給付在案，有
    勞保老年給付詳細資料查詢單附原處分卷為憑，且為上訴人
    所是認，則其保險效力已因領取老年給付而終止。雖上訴人
    於92年7月9日以其罹患痛風性關節炎致殘，檢附萬芳醫院92
    年6月26日所出具90年11月30日審定成殘之勞工保險殘廢診
    斷書，向被上訴人申請普通疾病殘廢給付。惟經被上訴人函
    詢萬芳醫院，據該院94年10月11日萬院醫病字第0940004612
    號函復以：「(1)本院92年6月26日出具之殘廢診斷書係依據
    當日門診現場測量之結果。(2)王先生到本院初診日期為90年
    2月26日，本院無王先生90年前之資料。(3)王先生90年共在
    本院門診6次，均因急性痛風發作到院門診，本院無法根據
    門診記錄判斷90年時各關節活動角度。」等語，此有該函附
    原審卷可稽，堪認上開萬芳醫院92年6月26日出具之勞工保
    險殘廢診斷書所載審定成殘日期「90年11月30日」為不可採
    。按勞工保險殘廢給付標準表「手指機能障害」及「下肢機
    能障害」系列，均係以生理運動範圍即關節活動度，作為審
    定機能障害之標準（見上開障害系列之附註規定），至於患
    者照片或Ｘ光片均非作為審定機能障害之標準，本件上訴人
    既無法提出其90年12月25日退職退保前之各關節活動角度，
    且萬芳醫院亦無法根據門診記錄判斷上訴人90年時各關節活
    動角度，自無從認定上訴人之殘廢程度於退保前已達到其所
    稱勞工保險殘廢給付標準表「手指機能障害」系列第99障害
    項目第5殘廢等級及「下肢機能障害」系列第142障害項目第
    8殘廢等級之殘廢程度，是被上訴人拒絕核給上訴人殘廢給
    付，即非無據。至上訴人於原審94年11月9日行準備程序時
    主張其早於85年以前即已症狀固定成殘，嗣於原審94年11月
    24日行言詞辯論時，改稱其於85年時症狀尚未固定成殘，而
    是90年3月左右（農曆春節過後）症狀才算固定云云，姑不
    論上訴人之主張並無其在90年12月25日退職退保前之各關節
    活動角度可資佐證，縱認其主張為可採，則上訴人遲至92年
    7月間始向被上訴人申請殘廢給付，亦早已逾勞工保險條例
    第30條規定之2年請求權時效，從而被上訴人不予上訴人殘
    廢給付，於法亦無違誤。另上訴人所舉聯合報刊登之原審法
    院判決（未登載判決字號），並非判例，且最高行政法院並
    無針對此類案件作成判例，又如有個案判決，僅能拘束個案
    ，尚難援為有利於上訴人之認定。是以，被上訴人核定不予
    上訴人殘廢給付，認事用法，並無違誤，審議審定及訴願決
    定遞予維持，俱無不合。上訴人猶執前詞聲明撤銷，及請求
    判命被上訴人作成依勞工保險殘廢給付標準表第99障害項目
    第5殘廢等級及第142障害項目第8殘廢等級，並再升2等級，
    核付上訴人第3等級殘廢給付之處分，均為無理由，乃判決
    駁回上訴人在原審之訴。
四、本院查：（一）按「被保險人或其受益人，於保險效力開始
    後，停止前發生保險事故者，得依本條例規定，請領保險給
    付。」「被保險人因普通傷害或罹患普通疾病，經治療終止
    後，適合殘廢給付標準表規定之項目，並經保險人自設或特
    約醫院診斷為永久殘廢者，得按其平均月投保薪資，依同表
    規定之殘廢等級及給付標準，1次請領殘廢補助費，．．。
    被保險人領取普通傷病給付期滿，或其所患普通傷病經治療
    1年以上尚未痊癒，如身體遺存障害，適合殘廢給付標準表
    規定之項目，並經保險人自設或特約醫院診斷為永不能復原
    者，得比照前項規定辨理。」「依本條例第53條規定，請領
    殘廢給付者，以全民健康保險特約醫院或診所診斷為永久殘
    廢或永不能復原之當日為本條例第30條所定得請領之日。」
    勞工保險條例第19條第1項、第53條及其施行細則第78條第1
    項分別定有明文。本件上訴人係由臺北市泥水業職業工會申
    報參加勞工保險之被保險人，前於90年12月25日退職退保，
    並領取41個月老年給付在案。嗣上訴人以其罹患痛風性關節
    炎致殘，於92年7月9日檢附萬芳醫院92年6月26日所出具90
    年11月30日審定成殘之勞工保險殘廢診斷書，向被上訴人申
    請普通疾病殘廢給付。案經被上訴人審查結果，以上訴人症
    狀尚未固定，不符勞工保險條例第53條規定，乃於92年7月2
    8日以保給殘字第09260203880號函核定不予給付。上訴人不
    服，向勞工保險監理委員會（下稱監理會）申請審議，經該
    會於92年11月21日以保監審字第3125號審議審定將原核定
    處分撤銷，責由被上訴人查明後另為適法之處分。嗣經被上
    訴人重新審查結果，以上訴人治療至診斷殘廢或退職退保時
    均未滿1年，未符合勞工保險條例第53條「治療1年以上」之
    規定，又上訴人因診斷殘廢及退職後均仍有持續治療痛風，
    亦不符勞工保險條例第53條「治療終止」之規定，爰以93年
    5月4日保給殘字第09360172880號函核定否准給付。上訴人
    不服，向監理會申請審議，經該會以93年8月12日保監審
    字第2161號審議駁回。上訴人猶未甘服，提起訴願，亦遭決
    定駁回，遂提起本件行政訴訟。（二）次按保險人為審核保
    險給付認有必要者，得向各該醫院、診所要求提出報告，或
    調閱各該醫院、診所及投保單位之病歷、檢查化驗紀錄或放
    射線診斷攝影片（Ｘ光照片）及其他有關文件；認有複檢必
    要時，得另行指定醫院或醫師複檢，並得通知出具殘廢診斷
    書之醫院或診所檢送必要之檢查紀錄或有關診療病歷，為勞
    工保險條例第28條、第56條及同條例施行細則第76條第3項
    所規定。是以保險人於審核殘廢給付時，得本於職權自行審
    核；亦得檢具相關診療病歷文件徵詢專業醫師之意見（未實
    施複檢）；於認為有複檢之必要時，方再另行指定醫院或醫
    師複檢，保險人檢具相關診療病歷文件徵詢專業醫師之意見
    已足以審核。本件被上訴人調取上訴人就診病歷送請該局特
    約專科醫師審查，上訴人於診斷殘廢及退職後，仍於92年9
    月24日及同年11月7日持續治療痛風後遺症，自不符合前揭
    勞工保險條例第53條「治療終止」之規定，被上訴人否准給
    付，並無不合。又上訴人於申請審議時，固提出啟生外科診
    所及天主教耕莘醫院出具之診斷證明書，主張其痛風病症之
    實際治療起日為89年8月30日，至90年11月30日認定「治療
    終止」診斷殘廢止，治療期間已達1年3個月，符合勞工保險
    條例第53條之請領殘廢給付云云；惟查，監理會專科醫師依
    卷附病歷資料審查結果略以：「本病人已於90年12月25日退
    職退保，擬以萬芳醫院92年6月26日開具之90年11月30日診
    斷殘廢證明申請殘廢給付。依萬芳醫院殘廢診斷書，本病人
    左右腕、左右膝、左右踝已達殘廢程度，但依萬芳病歷及覆
    函，病人90年2月26日門診，主訴多處關節痛風石已數年，
    90年3月住院切除痛風石，90年9月24日切除右前臂及右食指
    痛風石，92月11月7日切除右小指痛風石，本病人90年12月2
    5日已退職，其延至92年6月26日由萬芳開具殘廢證明，雖日
    期回推至90年11月30日，但其實際殘廢程度之判定係以92年
    6月26日之情形判定之，為已退保以後之殘廢程度，由病歷
    及覆函無法確定其退保時或退保前之殘廢程度，無法判定，
    勞保局不予核付為合理。」是依監理會專科醫師審查認定上
    訴人實際殘廢程度之判定係以92年6月26日之病況判定，非
    90年11月30日，則上訴人之殘廢程度判定係於其退職退保之
    後，退職退保前尚無法判定殘廢程度，亦不符合勞工保險條
    例第53條經治療1年以上尚未痊癒，身體遺存障害，並經全
    民健康保險特約醫院診斷為永不能復原之規定，故被上訴人
    否准上訴人殘廢給付之申請，並無不合。至上訴人主張依聯
    合報刊登之原審法院判決（未登載判決字號），為有利上訴
    人之報導，原判決未予援用，亦有未合云云；然查，上訴人
    之主張並未具體提出該判決書為證，況原審判決，並非判例
    ，僅屬個案，並無拘束本件之效力，原審未予採據，亦無違
    誤。（三）依勞工保險條例第30條規定，領取保險給付之請
    求權，自得請領之日起，因2年間不行使而消滅。然依同法
    第53條規定，請領殘廢補助費應以身體遺存障害為要件，再
    參酌前引同法施行細則第78條第1項係以全民健康保險特約
    醫院或診所診斷為永久殘廢或永不能復原之當日為本條例第
    30條所定得請領之日，則領取保險給付請求權之行使，應自
    身體遺存障害事實實際殘廢之日起算。原判決以本件上訴人
    於原審94年11月9日行準備程序時自陳其早於85年以前即已
    症狀固定成殘，嗣於94年11月24日行言詞辯論程序時，改稱
    其於85年時症狀尚未固定成殘，而是90年3月左右（農曆春
    節過後）症狀才算固定等語，認上訴人領取保險給付請求權
    自90年3月間起即可行使，惟其遲至92年7月間始向被上訴人
    申請殘廢給付，已逾2年請求權時效云云，固有未合，惟並
    不影響本件判決之結果。（四）綜上所述，原判決認原處分
    認事用法，尚無違誤，維持原處分及訴願決定，而駁回上訴
    人在原審之訴，其所適用之法規與該案應適用之現行法規並
    無違背，與解釋判例，亦無牴觸，並無所謂原判決有違背法
    令之情形；又證據之取捨與當事人所希冀者不同，致其事實
    之認定亦異於該當事人之主張者，不得謂為原判決有違背法
    令之情形。上訴人對於業經原判決詳予論述不採之事由再予
    爭執，核屬其個人主觀之見解，要難謂為原判決有違背法令
    之情形。本件上訴論旨，仍執前詞，指摘原判決違誤，求予
    廢棄，難認有理由，應予駁回。
五、據上論結，本件上訴為無理由，爰依行政訴訟法第255條第1
    項、第98條第3項前段，判決如主文。
中　　華　　民　　國　　96　　年　　6　　 月　　7　　 日
                  第三庭審判長法  官　劉　鑫　楨
                              法  官  陳　秀　美
                              法  官　梁　松　雄
                              法  官　劉　介　中
                              法  官　戴　見　草
以  上  正  本  證  明  與  原  本  無  異
中　　華　　民　　國　　96　　年　　6　　 月　　7　　 日
　　　　　　　　　　　　　　　書記官　王　史　民
